臺灣花蓮地方法院民事裁定
110年度消債更字第51號
聲  請  人  
即債務人    陳敏雄  
代  理  人  李巧雯律師（法扶律師)  
上列聲請人因消費者債務清理事件聲請更生，本院裁定如下：
    主      文
債務人陳敏雄自民國110年11月4日下午4時起開始更生程序。
命司法事務官進行本件更生程序。
    理      由
一、按債務人不能清償債務或有不能清償之虞者，得依本條例所
    定更生或清算程序，清理其債務；債務人無擔保或無優先權
    之本金及利息債務總額未逾新臺幣（下同）12,000,000元者
    ，於法院裁定開始清算程序或宣告破產前，得向法院聲請更
    生；債務人對於金融機構負債務者，在聲請更生或清算前，
    應向最大債權金融機構請求協商債務清償方案，或向其住、
    居所地之法院或鄉、鎮、市、區調解委員會聲請債務清理之
    調解，觀諸消費者債務清理條例（下稱消債條例）第3條、
    第42條第1項、第151條第1項規定自明。次按法院開始更生
    程序之裁定，應載明其年、月、日、時，並即時發生效力；
    法院開始更生或清算程序後，得命司法事務官進行更生或清
    算程序，必要時得選任律師、會計師或其他適當之自然人或
    法人一人為監督人或管理人，復為同條例第45條第1項、第1
    6條第1項所明定。
二、聲請意旨略以：聲請人因收入不足支付自己及家中生活所需
    ，曾向銀行申請辦理現金卡使用，導致目前積欠債務，債務
    總金額為335,690元（分別積欠良京實業股份有限公司254,2
    75元、衛生福利部中央健康保險署81,415元）。又聲請人擔
    任清潔人員，每月薪資僅約24,230元，需扣除每月必要生活
    費用17,289元。另聲請人父親年邁且中風臥床，無財產可維
    持生活，故聲請人須扶養父親並支出扶養費3,420元。扣除
    上開支出後，所剩不多。聲請人名下無財產。故聲請人已有
    不足支付生活必要支出，有不能清償上開債務之情事。於消
    債條例施行後，聲請人於民國110年7月間曾向本院聲請消費
    者債務清理之前置調解，惟調解不成立。從而，聲請人業經
    調解不成立，無擔保或無優先權之債務總額未逾12,000,000
    元，復未經法院裁定開始清算程序或宣告破產，依法自得聲
    請更生程序，爰請裁定開始更生程序等語。
三、經查：
  ㈠聲請人於提出本件更生之聲請前，曾向本院聲請消費者債務
    清理之調解，惟調解不成立等節，業據本院調取110年度司
    消債調字第82號消費者債務清理事件卷宗核閱無誤。是聲請
    人既經前置調解不成立在案，依法自得聲請更生程序。
  ㈡按消債條例第3條規定：「債務人不能清償債務或有不能清償
    之虞者，得依本條例所定更生或清算程序，清理其債務。
　　」，而此所謂「不能清償債務或有不能清償之虞」者，係指
    債務人欠缺清償能力，且對於已屆清償期，或已受請求債務
    之全部或主要債務，客觀上可預見處於通常且繼續的不能清
    償之狀態而言，方符合消費者債務清理條例為使不幸陷入經
    濟困境之人得以清理債務、重建生活，並在債務清理過程中
    能保有符合人性尊嚴之最低基本生活之目的，亦即本院自應
    綜合聲請人目前全部收支及財產狀況，評估是否不能維持符
    合人性尊嚴之最基本生活條件，而有「不能清償或不能清償
    之虞」之情。
  ㈢聲請人上開主張，業據其於上開調解事件及本件本院審理時
    提出戶籍謄本、聲請人之財產及收入狀況說明書、債權人清
    冊、房屋租賃契約書、聲請人及其父之全國財產稅總歸戶財
    產查詢清單及108、109年度綜合所得稅各類所得資料清單、
    財團法人金融聯合徵信中心查詢當事人綜合信用報告回覆書
　　、在職證明書、薪資單、水電費及電話費繳費資料、勞保投
    保資料、聲請人郵局存摺交易明細資料等附卷可參，經核大
    致相符。
  ㈣又聲請人陳報所負債務為335,690元，有其提出之財團法人聯
    合徵信中心之綜合信用報告回覆書1份為證，且有聲請人之
    債權人於本院審理時所提出之債權資料可佐。又聲請人自陳
    月薪約24,230元，名下無財產等節，有上開聲請人之所得稅
    各類所得資料清單、全國財產稅總歸戶財產查詢單、存摺資
    料、薪資單、在職證明書等可稽。從而，本院即以聲請人每
    月月薪約24,230元，作為計算聲請人目前償債能力之依據。
  ㈤聲請人所陳每月必要生活費用支出約17,289元（含房屋租金4
    ,500元、膳食費10,920元、水電費632元、瓦斯費250元、電
    話費587元、交通費400元），另加上須負擔父親之扶養費每
    月3,420元。查上開所列費用，依聲請人之工作背景、家庭
    結構及日常生活狀況綜合評價，尚屬合理，應為生活必要支
    出，故聲請人每月必要支出共計為20,709元。是以，聲請人
    目前每月收入約24,230元，扣除上述每月必要支出後，尚餘
    3,521元，又聲請人所負債務利息甚高，實難認依聲請人目
    前前揭財務及收入情形，可清償其積欠之上開債務及持續發
    生之利息，自堪信其客觀上有不能清償債務之虞之情事。
四、綜上所述，聲請人之上開財務狀況經核有不能清償其前揭債
    務之虞之情應為真實，應予其更生之機會。此外，本件又查
    無聲請人有消債條例第6條第3項、第8條或第46條各款所定
    駁回更生聲請之事由存在，則聲請人聲請更生，洵屬有據，
    應予准許，並命司法事務官進行本件更生程序，爰裁定如主
    文。
五、聲請人於更生程序開始後，應禁止貪圖享受、節制慾望，避
    免支出與其收入顯不相當之不必要花費，並提出足以為債權
    人會議可決或經法院認為公允之更生方案供為採擇，而司法
    事務官於進行本件更生程序、協助聲請人提出更生方案時，
    亦應依社會常情及現實環境衡量聲請人之償債能力，並酌留
    其生活上應變所需費用，進而協助聲請人擬定允當之更生方
    案，始符消債條例重建聲請人經濟生活之立法目的，附此敘
    明。
中    華    民    國   110    年    11    月    4     日
                  消債法庭      法  官  鍾志雄
以上正本係照原本作成。
本裁定不得抗告。　　　　　　　　　　　
中　　華　　民　　國　　110 　年　　11　　月　　4 　　日
                                書記官  黃添民